【裁判字號】    97,交聲,88
【裁判日期】    971027
【裁判案由】    違反道路交通管理處罰條例聲明異議
【裁判全文】
臺灣臺東地方法院交通事件裁定
原處分機關  交通部公路總局高雄區監理所臺東監理站
異  議  人  乙○○即瑞晟砂石行
即受處分人
代  理  人  甲○○
上列異議人即受處分人因違反道路交通管理處罰條例案件，對於
交通部公路總局高雄區監理所臺東監理站中華民國97年4月2日東
監違裁字第裁81-T00000000號所為之裁決處分 (原舉發案號：東
警交字第T00000000號)，聲明異議，本院裁定如下：
    主  文
異議駁回。
    理  由
一、原處分意旨略以：異議人即受處分人 (下稱異議人 )瑞晟砂
    石行所有車牌號碼501-TR號自用一般曳引車，於民國97年 4
    月2日下午5時40分許，由司機甲○○駕駛行經臺 9線公路四
    維段路段處，因以汽車裝載貨物超過核定之重量之違規，遭
    臺東縣警察局交通警察隊執勤員警製單舉發。經原處分機關
    認異議人確有前述違規行為，於 97年8月12日依道路交通管
    理處罰條例第29條之2第3項規定，裁決罰鍰新臺幣 (下同)1
    5,000元，並記汽車違規紀錄1次等語。
二、異議意旨略以：異議人所有上開車牌號碼501-TR號自用一般
    曳引車為35公噸重之貨運曳引車，裝載貨物超過核定之總重
    或總聯結重量未逾百分之10，得予免罰，該車於97年4月2日
    下午從甲全砂石場出貨時，出場秤總重為 38.44公噸，行經
    鹿原砂石場時秤重為38.37公噸，到達目的地後秤重為38.32
    公噸，與警方所秤重之總重為39.5公噸明顯不同，上開車輛
    應在可載範圍內，並提出甲全砂石場送貨單、瑞晟砂石行、
    鹿原砂石場及甲全砂石場地磅憑單以資佐證，因認原處分機
    關所為之處分顯有未當，爰具狀聲明異議，請求撤銷原處分
    云云。
三、按汽車裝載貨物超過核定之總重量、總聯結重量者，處汽車
    所有人罰鍰，並記汽車違規紀錄 1次。又有前項情形者，應
    責令改正或當場禁止通行，並處新臺幣1萬元罰鍰，超過 10
    公噸以下者，以總超載部分，每1公噸加罰1千元，道路交通
    管理處罰條例第29條之2第 1項、第3項分別定有明文。經查
    ：
(一)異議人所有上開車輛於97年4月2日下午5時40分許行經臺9線
    公路四維段路段處，因以汽車裝載貨物超過核定之重量之違
    規，遭臺東縣警察局交通警察隊執勤員警製單舉發之情，有
    臺東縣警察局東警交字第 T00000000號舉發違反道路交通管
    理事件通知單在卷可稽。
(二)查舉發機關臺東縣警察局交通警察隊本件使用之地秤為靜態
    式活動地秤，一套一片式 (即一組設備中之單一秤片 )，最
    大秤重15000公斤、最小秤重500公斤，係由經濟部標準檢驗
    局檢測合格之科學器材，檢定合格單號碼 A0BE0000000號器
    具之檢定日期為96年4月13日，有效期限至97年4月30日，檢
    定合格單號碼A0BE0000000號器具之檢定日期為96年4月26日
    ，有效期限至97年4月30日，於 97年4月2日舉發異議人超載
    違規時，均仍在有效期間內，有臺東縣警察局97年10月15日
    東警交字第0970055780號函及檢附經濟部標準檢驗局度量衡
    器檢定合格證書 2紙在卷可稽，故本件舉發機關使用之活動
    地秤確係合法器材，並經檢驗合格無訛。本件異議人超載之
    違規事實，既經執勤警員以活動地秤所測得，屬以科學儀器
    取得之證據資料，依法本有證據能力，自足資證明異議人確
    有裝載貨物超重之違規情事。
(三)再者，依證人即當日執勤並舉發本件違規之臺東縣警察局交
    通警察隊警員丙○○於本院訊問時具結證稱：本件案發時伊
    任職臺東縣警察局交通隊，卷附臺東縣警察局東警交字第 T
    00000000號舉發違反道路交通管理事件通知單係伊製單舉發
    無訛，案發當天伊於臺 9線四維段執行勤務，當時使用之活
    動地秤可以正常使用，如果車輛過磅有異樣，例如有亂碼、
    不會顯示重量等，就會送去檢修，1年也會檢驗1次是否可以
    正常使用。只要是砂石車經過該路段時，均會加以攔停並進
    行過磅，當時異議人之代理人駕駛前述自用一般曳引車載運
    砂石行經上開路段時，伊予以攔停過磅，第 1次過磅時，磅
    重結果約39.5公噸，顯示有超重情形，然異議人之代理人當
    場提出異議，伊遂再過磅一次，第 2次磅重結果也是超載約
    39.5公噸，伊即以超載 4.5公噸予以製單舉發; 至於異議人
    辯稱砂石車之載運噸數有百分之10的免罰空間，法無明文，
    那是因為過磅多少都會有誤差，所以在誤差百分之10範圍內
    不會開單舉發，35公噸的車輛大概在38.5公噸以上才會舉發
    等語。(見本院卷第22頁反面至23頁)證人丙○○與異議人間
    未有任何怨隙，且毫不熟識，衡情證人應無設詞攀誣，或虛
    構違規事實陷害異議人之理，況警員執行公務時，本身即受
    有行政懲處責任之監督，其到庭具結作證，更係以刑事責任
    擔保其證言之真實性，故證人丙○○之前開證述內容，應可
    採信。
(四)異議人雖以前詞置辯，並提出甲全砂石場送貨單、瑞晟砂石
    行、鹿原砂石場及甲全砂石場地磅憑單以證明該日至上開 3
    家砂石場載運貨物時，過磅並未超重云云，惟上開過磅憑單
    等之內容縱然屬實，亦僅能證明上開車輛於憑單上所載時間
    、地點，有所載之重量，尚不足以證明上開車輛於為警舉發
    當時之總重量，則本件異議人既未就其所主張執勤員警之舉
    發有誤乙節提出其他相關證據以供調查，本院亦查無任何證
    據足資證明執勤員警有捏造事實、違法取締之情事存在，則
    執勤警員本其維護交通秩序、安全職責所為之舉發，自應受
    到合法、正確之推定。異議人未能提出對其有利之相關證據
    供法院調查，其泛以前詞置辯，自不足採。
五、綜上，異議人所有之上開車輛載貨後之總聯結重量係39.5公
    噸 (即39500公斤)既可認定，則扣除核定之總聯結重量35公
    噸後，實際總超載重量為4.5公噸，另依首開規定，未滿1公
    噸以1公噸計算，共計總超載重量為5公噸。再依上開規定，
    凡裝載貨物超過核定之總重量之行為即須處罰鍰 1萬元，並
    記汽車違規紀錄1次，本件超載5公噸，屬於超載10公噸以下
    者，就總超載部分，每1公噸加罰1千元，故須加罰 5千元，
    加上原須處罰之1萬元，合計應處罰鍰1萬 5千元，並記汽車
    違規紀錄 1次。原處分機關援引首揭道路交通管理處罰條例
    第29條之2第3項、第 1項之規定，以異議人上開車輛載重超
    過核定之總聯結重量4.5公噸，裁處異議人罰鍰 1萬5千元之
    處分，自屬有據，異議人執上開事由指摘原處分不當，求予
    撤銷，為無理由，應予駁回。
六、依道路交通管理處罰條例第87條第 2項、道路交通案件處理
    辦法第20條前段，裁定如主文。
中    華    民    國    97    年    10    月    27    日
                  交通法庭    法  官  蔡慧雯
以上正本證明與原本無異。
如不服本裁定，應於裁定送達後5日內向本院提出抗告狀（須附
繕本）。
「切勿逕送上級法院」
                              書記官  陳昭穎
中    華    民    國    97    年    10    月    29    日


司法院資訊處製作；財團法人民間司法改革基金會備份。
